【裁判字號】    92,交聲,1291
【裁判日期】    920912
【裁判案由】    交管條例聲異
【裁判全文】
臺灣板橋地方法院交通事件裁定                  九十二年度交聲字第一二九一號
    原處分機關  交通部公路總局臺北區監理所
    異  議  人  甲○○
    即受處分人
右列受處分人因違反道路交通管理處罰條例案件，對於原處分機關於中華民國九十二
年七月三十日所為之處分（原處分案號：北監營字第裁四○─Ｃ00000000號
），聲明異議，本院裁定如左：
    主  文
異議駁回。
    理  由
一、按車輛行駛時，駕駛人應注意車前狀況，隨時採取必要之安全措施；汽車行駛至
    交岔路口，轉彎車應讓直行車先行，並行至有號誌之交岔路口，遇有前行或轉彎
    之車交通擁塞時，應在路口停止線前暫停，不得逕行駛入交岔路口內，行至交岔
    路口中心處左轉，並不得占用來車道搶先左轉，道路交通安全規則第九十四條第
    三項及第一百零二條第一項第六款、第十二款、第四款各定有明文。次按汽車駕
    駛人轉彎時，有轉彎車不讓直行先行之情形者，處二百元以上六百元以下罰鍰、
    汽車駕駛人有第四十八條情形者，除依原條款處罰鍰外，並予記違規點數一點，
    道路交通管理處罰條例第四十八條第一項第六款、第六十三條第一項第一款均規
    定甚明。
二、原處分意旨略以：臺北縣政府警察局交通隊執勤員警於民國（下同）九十一年十
    月二十二日早上八時十分許，在臺北縣中和市○○路五二○巷口處，查獲本件異
    議人即受處分人甲○○駕駛車牌號碼八Ｍ－三九一號營小客車，有違反道路交通
    管理處罰條例第四十八條第一項第六款「轉彎不讓直行車先行」之事實，遂以通
    知單逕行舉發之等語。異議人以肇事責任乃非可歸責於伊云云置辯，求為撤銷原
    裁罰處分。
三、經查：本件異議人甲○○雖辯稱本件實係因該機車駕駛人車速過快自行滑倒受傷
    於先，以致該機車再碰撞伊車輛之水箱護罩與保險桿中間云云，惟查：依臺北乙
    ○察局中和分局交通分隊製作之道路交通事故調查報告表所示，本件車禍發生後
    ，異議人之營業用小客車車身前半段已位於上開Ｔ型路口之西南向車道上，且異
    議人車頭朝向東北方，足證其車輛確有佔用來車道即臺北縣中和板南路東北向西
    南車道之情形。再依洪耕舜警詢中所稱：「我駕駛重機車，沿板南路上班述中，
    行經板南路五二○巷口就被營小客車給撞到了；被撞之後昏迷了；時速三○至四
    ○公里」、於偵查中稱：「我直行靠近內側車道走，計程車停在他自己車道停止
    線，他突然左轉，我看到緊急煞車，就被他車撞上，他車頭的保險桿上」（參臺
    北縣區車輛行車事故鑑定委員會九十二年四月十一日北鑑字第九二○二二○號函
    附之鑑定意見書）等語，參酌異議人車輛在肇事後停放位置仍在上開路口之對向
    車道上之情形，堪認洪耕舜確係行該路口時，因乍見對向異議人車輛占用來車道
    未讓直行車先行突欲搶先左轉，其見狀乃緊急剎車致倒地滑行，並撞及異議人車
    輛之水箱護罩與保險桿中間。是以異議人所為前開置辯，顯係事後圖卸之詞，尚
    無可採，上開委員會亦同認定，即便被害人洪耕舜亦有駕駛重機車未注意車前狀
    況之過失，仍不免除異議人過失之責任。是其有違反前開道路交通管理處罰條例
    第四十八條處一項第六款規定之事實，足為認定。綜上所述，原處分機關據以援
    引首揭規定裁處，並無不當，本件異議為無理由，應予駁回。
四、從而，原處分機關依據首開法條規定，裁處異議人罰鍰新臺幣一千二百元整及另
    予記違規點數一點，無何違誤，量罰亦甚妥適，應予維持，本件異議為無理由，
    應予駁回。
據上論結，應依道路交通案件處理辦法第十九條，裁定如主文。
中      華      民      國      九十二      年      九    月    十二    日
                                臺灣板橋地方法院交通法庭
                                      法  官  胡  堅  勤
右正本證明與原本無異
如不服本裁定應於送達後五日內向本院提出抗告狀
                                      書記官  吳  詩  琳
中      華      民      國      九十二      年      九    月    十五    日


司法院資訊處製作；財團法人民間司法改革基金會備份。
